臺灣臺南地方法院刑事判決　　　　　　　 95年度易字第843號
公　訴　人　臺灣臺南地方法院檢察署檢察官
被　　　告　乙○○
上列被告因竊盜案件，經檢察官提起公訴（95年度營偵字第824號）
，本院判決如下：
    主  文
乙○○共同竊盜，累犯，處有期徒刑柒月。
    事  實
一、乙○○曾因竊盜案件，經本院判處有期徒刑四月確定，於民
    國九十二年四月二十八日易科罰金執行完畢。仍不知悔改，
    於九十五年四月十日凌晨四時三十三分許，與不詳姓名之成
    年男子，基於意圖為自己不法所有之犯意聯絡，共乘乙○○
    所有車牌號碼Ｈ二Ｚ－五八五號重型機車，前住臺南縣北門
    鄉○○村○○○○段一三三五號魚塭堤岸上，徒手竊取丙○○所有停放在該處之白鐵製手推車一輛，得手後以上揭機車
    拖行離開現場，供己使用。嗣於經警調閱該處附近監視器錄
    影畫面後，循線查獲，並扣得上開手推車一輛（已發還丙○○）。
二、案經臺南縣警察局學甲分局報請臺灣臺南地方法院檢察署檢
    察官偵查起訴。
    理  由
壹、關於證據能力之認定：
  (一)按刑事訴訟採直接審理及言詞審理主義，證據資料必須由法
    院在審判期日依法定程序直接調查，始得採為判斷之依據。
    又證人，係以其證言為證據資料，必須到庭以言詞陳述，始
    具證據能力，而得採為判斷之依據；證人於審判外之言詞或
    書面陳述，除法律有規定者外，不得作為證據；而司法警察
    （官）職務上製作之報告文書，或係基於他人之陳述而作成
    ，或為其判斷之意見，或係基於其本身之見聞而撰具，屬審
    判外之書面陳述，無從由法院依直接及言詞審理方式加以調
    查，應無證據能力（最高法院八十九年台上字第五三六四、
    九十一年台上字第七四九六、九十一年台上字第六五二七、
    九十三年台上字第一二○八號判決意旨參照）。查本件檢察
    官起訴之證據之一，即臺南縣警察局學甲分局蚵寮派出所巡
    佐兼所長甲○○之「偵查報告」，係警察本於其職務作成之
    報告文書，乃審判外之書面陳述，無從由法院依直接及言詞
    審理方式加以調查，應無證據能力。
  (二)證人即查獲上開手推車之警員甲○○於偵查中向檢察官所為
    之陳述（偵查卷第四頁），係以證人身分到場具結作證（偵
    查卷第九頁），且係就其親身經歷之事實所為，依其陳述作
    成時之情況，並無顯不可信之情形，依刑事訴訟法第一百五
    十九條之一第二項規定，自得為證據。被告雖不同意作為本
    案證據，惟並未舉出有何顯不可信之特別情狀，依上開說明
    ，自不可採。
  (三)卷內其餘被告以外之人於審判外之書面或言詞陳述，被告於
    本案言詞辯論終結前，並未爭執其證據能力，本院審酌各該
    證據均非違法蒐證取得之證據，並無證據力明顯過低之情形
    ，復經本院於審判期日就上開證據依法進行調查、辯論，依
    刑事訴訟法第一百五十九條之五規定，自有證據能力。
  (四)另案發現場監視器翻拍照片六張（見警卷第一二頁、本院卷
    第一○○至一○三頁）、查獲現場及被害人指認照片八張（
    警卷第一三至一五頁、本院卷第一二九頁），均係透過相機
    拍攝所得，與本案犯罪事實有自然之關聯性，經查並無不得
    作為證據之事由，依法自得作為證據。
貳、實體方面：
一、被告乙○○固坦承於九十五年四月二十八日下午十七時五十
    八分許，警方會同丙○○在其住家後空地尋獲上開手推車之
    事實，惟矢口否認有何竊盜犯行，辯稱：別人將上開手推車
    置於其住家後面之空地云云。經查：
  (一)上開手推車係被害人丙○○所有，業據其於警詢中陳稱「我
    所失竊之手推車是白鐵製，底部木板是船用木板，全車漆黑
    色油漆，手把用中和牌黃色飼料袋綁著」等語（見警卷第六
    頁），核與警察查獲上開手推車時所拍攝之照片及被害人丙○○於派出所指認查獲之手推車確係用「中和牌黃色飼料袋
    」綁著之照片（見警卷第一三頁上方、第一四頁）相符；又
    上開手推車於九十五年四月十日凌晨四時三十三分許，在臺
    南縣北門鄉○○村○○○○段一三三五號魚塭堤岸上失竊，
    係遭二個人共同騎乘被告所有之車牌號碼Ｈ二Ｚ－五八五號
    重型機車將之拖走乙節，業據證人即被害人丙○○於警詢及
    偵查中指述綦詳，並有被害人出具之贓物認領保管單一紙、
    監視器翻拍照片六張及本院勘驗該監視錄影帶之勘驗筆錄在
    卷可稽（見警卷第七、一二頁及本院卷第九八、一○○至一
    ○三頁）；且證人即查獲上開手推車之警察甲○○於偵查及
    本院結證稱：上開手推車係置放於被告住處，被告有承認改
    改裝及使用該手推車等語（見偵卷第四頁、本院卷第一二○
    頁），經核與被告於九十五年四月二十八日為警查獲上開手
    推車時所陳稱：因怕上開手推車會沾黏到瀝青，所以綁飼料
    袋；該手推車上之四支竹片也是他綁的，是用來拖肥用的等
    語（見本院卷第八三至九八頁勘驗筆錄）相符，則被告係該
    手推車遭竊後之最終使用人乙情，應堪認定。
  (二)被告雖辯稱：案發前腳已受傷，很少騎機車，將機車置於住
    家屋後空屋內，沒有把鑰匙取下，應係他人騎乘該機車去將
    手推車拖走，並置於他住家後之空地，他只是單純使用，並
    沒有竊取手推車云云。惟查，證人即查獲上開手推車之警員
    甲○○於本院結證稱：他要求被告到派出所作調查，被告拒
    絕，並騎著摩托車，把手推車拖離現場，當天被告可以正常
    行走，騎機車看起來也沒有問題等語（見本院卷第一二○頁
    ），又查獲日期為九十五年四月二十八日與案發日為同年月
    十日，相距僅十八日，而據被告於警詢時稱係於九十四年七
    、八月因車禍致腳部受傷（見警卷第三頁），距案發日已有
    八月有餘，則被告於案發當日應有騎乘機車之能力；又被告
    所有之車牌號碼Ｈ二Ｚ－五八五號重型機車係於九十三年十
    二月十日，以分十四期付款之方式購得，有機車附條件買賣
    契約書影本在卷可按（見警卷第八頁），於案發之九十四年
    四月間僅付四期期款，尚屬新車，自不可能隨意放置，並將
    車鑰匙置於車上，徒增失竊之風險，故被告辯稱不使用機車
    時，並未取下車鑰匙乙節，顯違常情，未可置信；且依被告
    自承其放置機車之空屋處，位置隱密，亦有現場照片附卷可
    稽（見本院卷第一○九、一二九頁），並據證人甲○○警員
    於本院證述明確（見本院卷第一二一頁），益證被告並無使
    一般人得自由使用其機車之意，如有第三人欲使用該機車，
    被告應可知悉，是則被告抗辯係由他人騎乘該車拖走手推車
    乙情，觀其自為警查獲時至本件審理時，均未能明確指出該
    他人究係何人，堪認為事後卸責之詞。
  (三)綜上，拖走該手推車之機車為被告所有，被告亦未將該車單
    獨借予他人使用，而該手推車被竊盜後，又由被告使用，則
    應可推認被告係竊得該手推車使用甚明，本案事證明確，被
    告竊盜犯行堪以認定，應依法論科。
二、核被告所為，係犯刑法第三百二十條第一項之普通竊盜既遂
    罪。被告與該不詳姓名之成年男子，就本件竊盜犯行，有犯
    意之聯絡及行為之分擔，應論以共同正犯。又被告所犯刑法
    第三百二十條竊盜罪之法定刑有罰金刑，而其行為後，刑法
    第三十三條第五款有關罰金刑之規定，業於九十四年二月二
    日修正公布，並自九十五年七月一日起施行，依被告行為時
    之刑法第三十三條第五款規定，罰金刑為銀元一元（即新臺
    幣三元）以上；但被告行為後之現行刑法第三十三條第五款
    係規定罰金刑為新臺幣一千元以上，以百元計算之，經比較
    修正前、後關於科處罰金刑之最低刑度規定，應以被告行為
    時之刑法第三十三條罰金刑之規定較有利於被告。另刑法第
    四十七條有關累犯之規定，於被告行為後亦有修正，修正前
    有關累犯之成立，不以再犯之罪係故意犯罪為限，然修正後
    之規定，則以再犯故意犯為成立累犯之要件，則有關累犯之
    成立要件，修正前、後刑法第四十七條之規定已有所不同，
    涉及刑罰規範內容之變更，即屬法律有變更，查本件被告有
    如事實欄所示之前案科刑及執行紀錄，有卷附臺灣高等法院
    被告前案紀錄表可按，被告於受有期徒刑執行完畢後，五年
    以內故意再犯本件有期徒刑以上之罪，無論依修正前或修正
    後之刑法第四十七條規定，均構成累犯，適用修正後之規定
    ，對被告並未較有利，依刑法第二條第一項前段之規定，應
    適用修正前刑法第四十七條規定，對被告論以累犯，並依法
    加重其刑。爰審酌被告四肢健全具完全謀生能力，不思正當
    努力工作營生，竟圖不勞而獲，隨意竊取他人財物，毫無他
    人所有物之概念，及其所竊得之財物價值約新臺幣二萬元、
    犯罪後否認犯行，缺乏悔意，及被告前於九十一年四月及十
    一月間均因竊盜，經法院判處罰金銀元五千元及有期徒刑四
    月，如易科罰金，以銀元三百元折算一日，嗣繳清罰金及易
    科罰金執行結案，竟不知悛悔，又再度犯下本件竊盜犯行，
    顯然視法律於無物，不宜寬貸，且足認被告並未因先前「得
    易科罰金刑」之宣告，心生警惕，故本院認本案判處得易科
    罰金之刑，並無法矯正被告之法治觀念等一切情狀，量處如
    主文所示之刑。
據上論斷，應依刑事訴訟法第二百九十九條第一項前段，刑法第
二條第一項前段、第二十八條、第三百二十條第一項、修正前刑
法第四十七條，刑法施行法第一條之一，判決如主文。
本案經檢察官丁○○到庭執行職務。
中　　華　　民　　國　　96　　年　　1 　　月　　24　　日
                　刑事第七庭  審判長 法　官　蔡奇秀
                                     法  官  莊玉熙
                                     法  官  林欣玲
以上正本證明與原本無異。
如不服本判決，應於判決送達後10日內，向本院提出上訴狀。
                                     書記官  鄭佩玉
中　　華　　民　　國　　96　　年　　1 　　月　　24　　日
附錄本案論罪科刑法條：
刑法第320條第1項
意圖為自己或第三人不法之所有，而竊取他人之動產者，為竊盜
罪，處 5 年以下有期徒刑、拘役或 5 百元以下罰金。
